【裁判字號】    90,台上,1906
【裁判日期】    900329
【裁判案由】    盜匪
【裁判全文】
最高法院刑事判決                                九十年度台上字第一九○六號
    上訴人  台灣高等法院台南分院檢察署檢察官
    被  告  甲○○
右上訴人因被告盜匪案件，不服台灣高等法院台南分院中華民國八十九年十一月二十
三日第二審更審判決（八十九年度上更(一)字第三四八號，起訴案號：台灣台南地方法
院檢察署八十八年度偵字第一二一五八、一二五三○號），提起上訴，本院判決如左
：
    主  文
原判決撤銷，發回台灣高等法院台南分院。
    理  由
本件原判決以公訴意旨略稱：被告甲○○於民國八十八年九月五日下午六時許，搭乘
林茂川駕駛之計程車，前往台南縣六甲鄉○○村○○路二○四號余連鳳娥開設之麵攤
，藉口請林茂川吃麵，以不明之白色藥粉摻入麵中拌炒，供其食用後，再指示將車開
至台南縣善化鎮茄拔國民小學前。同晚七時許，林茂川因藥性發作而昏睡在車內，致
不能抗拒，被告即搜括車內之財物，共強取硬幣約新台幣五、六百元、黃金戒指二枚
及白金戒指一枚等情。因認被告涉有懲治盜匪條例第五條第一項第一款之強劫罪嫌。
經審理結果，認不能證明被告犯罪，爰撤銷第一審關於盜匪部分之科刑判決，改判諭
知被告無罪。固非無見。
惟查：(一)證據雖已調查而其內容尚未明瞭者，即與未經調查無異，如遽行判決，仍屬
應於審判期日調查之證據未予調查。原判決謂林茂川經警採取尿液，送內政部警政署
刑事警察局鑑驗，並向行政院衛生署函查結果，其尿液檢出之 NICOTINE 全身性的作
用，係初期對中樞神經系統之興奮，之後轉為抑制、麻痺，症狀包括頭痛、流汗、頭
昏眼花、焦慮、衰弱等；EUGENOL  可作牙齒之止痛劑；BUTYLATED  HYDROXYTOLUENE
是一種抗氧化劑，加入漆、墨水中可避免對皮膚產生沾粘；COTININE  可作為抗憂鬱
劑；EPIANDROSTEROSTERONE  屬類固醇之一種。因認「從上述各種成分之藥效觀之，
無一可使人昏迷」，資為被告未在林茂川麵中摻入藥物之論據（見原判決第六面第六
行至第七面第三行）。但行政院衛生署前函說明三已同時載明：「至該等成分是否足
使人昏迷，除與何種成分有關外，含量亦是決定因子。本件未含藥品成分含量，不易
判斷。」等語（見原審更(一)卷第七十一頁）。故林茂川尿液中檢出之藥物成份，是否
足以使人昏迷，除與成份之種類有關外，尚須視該成份之含量而定。乃原判決將構成
藥物之各個成份予以割裂，就各該成份之單獨效用，分別觀察論斷，遽認其不足以使
人昏迷，難謂與經驗法則及論理法則無違。又林茂川於警訊供稱被告取其財物時「清
醒但有點迷糊，不能動」、「知道他拿零錢，但講不出來」、「昏睡間仍可意識到甲
○○在我車上翻找金錢」、「當時我很想起來反抗，但不知何故眼睛睜不開，又全身
無力，根本無法反抗」等語（見五五六九號警局卷第二頁反面、第三頁、第五頁正、
反面）。倘屬不虛，則林茂川當時係意識不清楚，全身無力，不能動彈，無法說話，
尚非陷於全然無意識狀態。其尿液中檢出之上開成份，在一定含量之組合下，是否足
以致此？饒有再事探求之餘地。原判決謂林茂川患有糖尿病，是否因吃麵後未服用糖
尿病藥，致血糖劇增而昏睡（見原判決第八面第六行至第八行），其憑以論斷之依據
為何？林茂川在案發前有無自行服用藥物？或被告在其麵中下藥有以致之？實情如何
尚欠明瞭，自應詳加調查，根究明白，始足為判斷之基礎。(二)證人余連鳳娥於原審證
稱：「我把麵炒好了以後，放在鍋裡，然後我去拿盤子，甲○○就拿鏟子在鍋子裡攪
來攪去，我說我已經炒好了，你在幹什麼，甲○○說我要放味精，我就說你雞婆。」
、「我看見他的拇指、食指有白色粉末。」、「……我只看見他在鍋子裡把麵攪來攪
去，有沒有摻，我不知道，我只看見他拇指、食指有白色粉末。」、「我只看見他在
把麵攪來攪去，我說你在幹什麼，講完以後，他就沒有再把麵攪來攪去了，我把麵放
在桌子，林茂川就吃麵，甲○○站在林茂川的旁邊。」等語（見原審更(一)卷第一○七
頁至第一○九頁）。原審審判長於審判期日向被告宣讀該筆錄，被告亦稱：「我摻的
是味精。」（見同上卷第一二六頁）。則余連鳳娥所述上情似屬非虛。被告雖又改稱
：「我好像沒有加味精，我只是在那裡炒而已。」（見同上卷第一二七頁），與上開
供述不盡相同。但原判決未說明取捨論斷之理由。而余連鳳娥既已將麵炒好，拿盤子
準備盛裝，又何勞被告再「在那裡炒」，或摻「味精」攪拌？其目的為何？余連鳳娥
使用之味精是否為粉末狀？該味精是否會沾粘手指？併應深入調查，以期發現真實。
上訴意旨指摘原判決違背法令，尚非全無理由，應認仍有撤銷發回更審之原因。
據上論結，應依刑事訴訟法第三百九十七條、第四百零一條，判決如主文。
中      華      民      國     九十     年      三      月    二十九    日
                              最高法院刑事第五庭
                                  審判長法官  紀  俊  乾
                                        法官  黃  正  興
                                        法官  陳  東  誥
                                        法官  張  春  福
                                        法官  韓  金  秀
      右正本證明與原本無異
                                              書  記  官
中      華      民      國     九十     年      四      月      二      日


司法院資訊處製作；財團法人民間司法改革基金會備份。
